【裁判字號】    90,易,348
【裁判日期】    900626
【裁判案由】    贓物
【裁判全文】
臺灣嘉義地方法院刑事判決                           九十年度易字第三四八號
    公  訴  人  臺灣嘉義地方法院檢察署檢察官
    被      告  丁○○
    被      告  丙○○
右列被告因贓物案件，經檢察官提起公訴（九十年度偵字第一０三六號），本院判決
如左：
    主  文
丁○○共同故買贓物，累犯，處有期徒刑伍月，如易科罰金，以佰元折算壹日。
丙○○共同故買贓物，處有期徒刑肆月，如易科罰金，以佰元折算壹日。
    事  實
一、丁○○曾因違反麻醉藥品管理條例案件，經本院八十五年度易字第一七六一號判
    處有期徒刑四月，如易科罰金，以三百元折算一日確定，於八十五年十二月二十
    七日易科罰金執行完畢。猶不知悔改，與丙○○基於共同故買贓物之犯意聯絡，
    於民國八十九年一月十二日晚上八時許（起訴書誤為八十九年三月十日晚上七時
    許），在嘉義縣梅山鄉過山村四鄰開元后二號丁○○住處，明知甲○○、乙○○
    （甲○○涉及竊盜罪嫌部分因曾經判決確定，另為不起訴處分在案、乙○○部分
    另案移送檢察官偵辦）開兜售之車牌號碼ＬＴ－三一三三號中華百利四輪傳動自
    用小貨車，係甲○○、乙○○於同日晚七時三十分許，共同在嘉義縣梅山鄉○○
    街與中華街口所竊取之贓車（該車為戊○○所有，停放上開處所遭竊，查獲時引
    擎號碼已磨損而無法辨識），竟以新台幣（以下同）一萬元之低價，向甲○○、
    乙○○買受之，由甲○○、乙○○在上址，將前開小貨車交與丁○○，丁○○則
    將取自丙○○之一萬元現金，當場交付彼二人，丁○○於取得該車後，為掩人耳
    目，即將上開自用小貨車之車牌拆下，丟棄於嘉義縣梅山鄉過山村附近之河川裡
    後，將前開贓車駛往丙○○位於嘉義縣梅山鄉過山村四鄰開元后二十九號住處，
    交由丙○○使用，又丙○○於嘉義縣大林鎮○○○路邊拆車廠購買已噴上車牌號
    碼ＲＴ－八六四五號之後車框加裝於前開贓車上，並由丁○○於後車框上噴寫「
    農用」二字偽為自己所有，嗣於九十年一月二十日下午五時許為警於丙○○住處
    查獲，並循線查獲上情。
二、案經嘉義縣警察局竹崎分局報請台灣嘉義地方法院檢察署檢察官偵查起訴。
    理  由
一、訊據被告丁○○、丙○○固均坦承於右開時、地以一萬元之價格向案外人甲○○
    買受車牌號碼ＬＴ－三一三三號自用小貨車乙輛，惟矢口否認有何故買贓物之犯
    行，被告丁○○辯稱：伊以為係報廢車輛，並未向甲○○、乙○○要車輛來源證
    件，買的時候不知道是係贓車，以後打電話問他們才知道云云，被告丙○○則辯
    稱：其不知該車係贓車，其覺得引擎聲很大，可能係報廢車輛云云。惟查：
    （一）前開中華百利四輪傳動自用小貨車為戊○○所有，於八十九年一月十二日
          晚上七時三十分許，在嘉義縣梅山鄉○○街（現已改為中華街）上為林明
          洲及黃建峻所竊等情，業據證人甲○○於本院審理時供述明確（本院卷第
          二十三頁至二十四頁、第七十三頁背面至七十四頁背面訊問筆錄），核與
          被害人戊○○於審理時指訴情節大致相符（本院卷第一０八頁、一０九頁
          審判筆錄），並有扣押書一份、贓車照片三幀附於警卷、嘉義縣警察局車
          輛失竊單附於本院卷可稽。
    （二）被告丁○○於右揭時、地交付一萬元與甲○○、乙○○，取得車牌號碼Ｌ
          Ｔ－三一三三號之中華百利四輪傳動自用小貨車後，旋將上開自用小貨車
          之車牌拆下，丟棄於嘉義縣梅山鄉過山村附近之河川裡，復由被告丙○○
          購買已噴上車牌號碼ＲＴ－八六四五號之後車框加裝於前開贓車上，再由
          被告丁○○於後車框上噴寫「農用」二字之事實，業據被告二人於審理時
          供承不諱（本院卷第七十四頁至七十五頁背面訊問筆錄），按車輛之車牌
          號碼係監理機關為管理車籍而設，任何車輛必須懸掛與車籍相同之車牌號
          碼，不得任意更換其他號碼，此為一般使用車輛之人所知悉之事，被告均
          係會開車使用車輛之人，自不得委為不知，則參諸上情以觀，足見被告二
          人於買受前開自用小貨車時，即知悉該車係贓車，為掩人耳目，逃避警方
          追查而為之，否則焉有於購得前開小貨車後，即將車牌丟棄，並改裝噴有
          其他車牌號碼之後車框之理。即被告丁○○亦自承於買受時，乙○○向他
          表示前開小貨車是「牽來的」，伊知道「牽來的」就是偷來的，所以才把
          車牌拆下來（見本院卷第七十四頁），足見被告確已知悉買受之前開小貨
          車係贓車，至為灼然。
    （三）被告丁○○自承於購買上開車輛時，甲○○、乙○○並未交付行車執照（
          本院卷第二十四頁訊問筆錄），被告丙○○亦自承被告丁○○將上開車輛
          交給伊時，亦未交付車輛來源文件（見本院卷第一百一十頁）等語，按行
          車執照係車輛來源之證明，無行車執照之車輛，其權利歸屬必有爭執，為
          眾所皆知之事實，而一般交易習慣，賣方應出具並交付相關行車執照與車
          籍資料，或已向監理單位申請報廢之證明，以確保出賣之車輛來源正當，
          被告均係領有駕駛執照會開車之人，對於上開買賣汽車之交易習慣，應佑
          之甚稔，乃被告於甲○○、乙○○未交付行車執照下，猶買受該車輛，彼
          等主觀上對於該車係來路不明之車輛有所認識，要無疑義。
    （四）又上開車輛係八十五年間出廠，距八十九年一月十二日失竊時僅四年之久
          ，車輛失竊時價值約十五萬元等情，業據被害人戊○○供述在卷（見本院
          卷第八十三頁），於為警查獲後，客觀上仍有八萬元價值，此有匯豐汽車
          股份有限公司估價單附卷可憑（偵查卷第二十七頁），自被告二人買受系
          爭車輛時之屆四年車齡以觀，要難認係使用多年之報廢車輛。再被告係以
          一萬元之極不相當之低價買受上開車輛等情，亦據被告二人於審理時所自
          承在卷（本院卷第一一四頁審判筆錄），被告以與市價顯不相當之低價買
          受上開車輛，實難謂合乎一般交易常情，益見被告於購買前開自用小貨車
          時已有贓物之認識，要屬無疑。
    綜上所述，被告於購買前開自用小貨車時，已有贓物之認識，灼然甚明，彼等均
    辯稱不知係贓車云云，顯係諉責之詞，難以採信。本件事證明確，被告二人犯行
    堪以認定。
二、核被告所為，均係犯刑法第三百四十九條第二項之故買贓物罪。查被告丁○○係
    受被告丙○○之託，向案外人甲○○、乙○○二人購買前開自用小貨車，於乙○○二人竊得前開自用小貨車後，打電話聯絡被告丁○○準備一萬元，被告丁○○
    即開車前往被告丙○○住處，向被告丙○○拿一萬元返回其住處，將該一萬元交
    與甲○○、乙○○二人，甲○○、乙○○二人將前開自用小貨車交付被告丁○○
    ，被告丁○○於將車牌拆下後，旋於當晚將前開自用小貨車交與被告丙○○使用
    等情，業分據被告丁○○、丙○○於本院審理時供承不諱（見本院卷第七十四、
    七十五頁），足見被告二人就前開故買贓物犯行，有犯意聯絡，及行為分擔，均
    為共同正犯，公訴人認係被告丁○○向案外人甲○○以一萬元買受前開自用小貨
    車後，再以一萬元售予知贓之被告丙○○云云，尚有未洽。又被告丁○○曾因違
    反麻醉藥品管理條例案件，經本院八十五年度易字第一七六一號判處有期徒刑四
    月，如易科罰金，以三百元折算一日確定，於八十五年十二月二十七日易科罰金
    執行完畢，有臺灣高等法院被告全國前案紀錄表及臺灣嘉義地方法院檢察署刑案
    資料查註紀錄表各乙紙可憑，其於受有期徒刑執行完畢，五年以內再犯最重本刑
    有期徒刑以上刑之本罪，為累犯，應依刑法第四十七條規定加重其刑。爰審酌被
    告二人犯罪之動機買車使用、目的單純、方法平和、及以顯不相當之價格買受贓
    車，易助長犯罪風氣，使警方追贓不易，客觀上對社會所生危害非淺，暨犯罪後
    飾卸刑責否認犯行，態度不佳等一切情狀，分別量處如主文所示之刑，並均諭知
    易科罰金之折算標準，以資懲儆。
據上論斷，應依刑事訴訟法第二百九十九條第一項前段，刑法第二十八條、第三百四
十九條第二項、第四十七條、第四十一條第一項前段，罰金罰鍰提高標準條例第一條
前段、第二條，判決如主文。
本案經檢察官劉仲慧到庭執行職務
中      華      民      國      九十    年      六      月    二十六    日
                                  臺灣嘉義地方法院刑事第二庭
                                        法  官  許  進  國
右正本證明與原本無異。
如不服本判決，應於判決送達後十日內向本院提出上訴狀( 應附繕本 )。
中      華      民      國      九十    年      六      月    二十六    日
                                        書記官  洪  秋  華


司法院資訊處製作；財團法人民間司法改革基金會備份。
